臺灣花蓮地方法院刑事判決
110年度訴字第153號
公  訴  人  臺灣花蓮地方檢察署檢察官
被      告  卓志玉


選任辯護人  萬鴻均律師
上列被告因家暴傷害等案件，經檢察官提起公訴（110年度偵字
第2211號），被告於本院準備程序中就被訴事實為有罪之陳述，
經本院合議庭裁定由受命法官獨任行簡式審判程序審理，並判決
如下：
    主  文
卓志玉共同犯傷害罪，處拘役肆拾伍日，如易科罰金，以新臺幣
壹仟元折算壹日。緩刑貳年，緩刑期間付保護管束，並接受法治
教育課程貳場次，及禁止對乙○○實施身體上不法侵害之行為。
    事  實
一、卓志玉、卓○○（另由臺灣花蓮地方檢察署【下稱花蓮地檢署
    】通緝）與乙○○係姊妹，3人間為家庭暴力防治法第3條第4
    款所定之家庭成員。乙○○於民國110年3月16日10時許，前往
    花蓮縣○○鄉○○路000號其等3人父親卓○○靈堂前祭拜，雙方因
    遺產糾紛而生口角，卓志玉與卓○○2人竟共同基於傷害、非
    法方法剝奪他人行動自由之犯意聯絡，以徒手共同傷害乙○○
    ，卓志玉、卓○○並將乙○○拉至花蓮縣○○鄉○○路000號至000之
    0號間既成道路上，推倒在地後以衣褲綑綁，以此方式剝奪
    乙○○之行動自由。乙○○因此受有右側眼瞼及眼周圍區域鈍傷
    、頭皮鈍傷、唇鈍傷、下背和骨盆挫傷、未明示側性手肘挫
    傷等傷害。
二、案經乙○○訴由花蓮縣警察局吉安分局報告花蓮地檢署檢察官
    偵查起訴。
    理  由
一、被告卓志玉所犯者為死刑、無期徒刑、最輕本刑為3年以上
    有期徒刑以外之罪，其於本院準備程序進行中就被訴事實為
    有罪之陳述，經告知簡式審判程序之旨，並聽取檢察官及被
    告之意見後，本院合議庭依刑事訴訟法第273條之1第1項之
    規定，裁定由受命法官獨任進行簡式審判程序。又依刑事訴
    訟法第273條之2、同法第159條第2項之規定，簡式審判程序
    不適用傳聞法則有關限制證據能力之相關規定，先予說明。
二、上開事實，業據被告於本院準備程序及審理時坦承不諱，且
    與證人即同案被告卓○○於警詢中證述（見警卷第5至11、13
    至17頁）、證人即告訴人於警詢、偵查中之證述（見警卷第
    37至41、43至51頁、花蓮地檢署110年度核交字第1218號卷
    【下稱核交卷】第55至57頁）、證人即到場處理員警袁慈薇
    於偵查具結證述（見核交卷第21至24頁）大致相符，並有偵
    查報告（見警卷第1至2頁）、衛生福利部花蓮醫院受理家庭
    暴力事件驗傷診斷書（見警卷第53至55頁）、110年3月16日
    診斷證明書（見警卷第57頁）、現場照片（見警卷第59至83
    頁）、對話譯文（見警卷第85頁）、家庭暴力通報表（見警
    卷第87至92頁）等資料在卷可稽，足認被告上開任意性自白
    與事實相符，堪以採信。綜上，被告犯行足堪認定，應依法
    論科。
三、論罪部分：
　㈠按家庭暴力者，謂家庭成員間實施身體或精神上不法侵害之
    行為；家庭暴力罪者，謂家庭成員間故意實施家庭暴力行為
    而成立其他法律所規定之犯罪，家庭暴力防治法第2條第1款
    、第2款分別定有明文。查被告與告訴人為姊妹，業據被告
    、告訴人陳明在卷，是被告與告訴人2人間具有家庭暴力防
    治法第3條第4款所定之家庭成員關係。
　㈡核被告所為，係犯刑法第277條第1項之傷害罪、刑法第302條
    之剝奪他人行動自由罪。又被告上開對告訴人所為傷害、剝
    奪行動自由犯行，係屬家庭成員間故意實施身體上不法侵害
    行為，為家庭暴力防治法之家庭暴力罪，而構成刑法之傷害
    罪、剝奪他人行動自由罪，應依刑法規定予以論罪科刑。
　㈢被告與同案被告卓○○對告訴人所為犯行，有犯意聯絡及行為
    分擔，應依刑法第28條，論以共同正犯。
　㈣按刑法上一行為而觸犯數罪名之想像競合犯，其存在之目的
    ，在於避免對於同一不法要素予以過度評價，則自然意義之
    數行為，得否評價為法律概念之一行為，應就客觀構成要件
    行為之重合情形、主觀意思活動之內容、所侵害之法益與行
    為間之關聯性等要素，視個案情節依社會通念加以判斷。如
    具有行為局部之同一性，或其行為著手實行階段可認為同一
    者，得認與一行為觸犯數罪名之要件相侔，而依想像競合犯
    論擬（最高法院108年度台上字第3268號判決意旨參照）。
    查被告上述所為剝奪行動自由、傷害行為彼此間有行為局部
    同一之情形，是其所為係一行為觸犯上開剝奪他人行動自由
    、傷害罪名，為想像競合犯，依刑法第55條規定，均應從一
    較重之傷害罪處斷。
　㈤公訴意旨另以：被告與同案被告卓志玉係將告訴人拖行至花
    蓮縣○○鄉○○路000號至000之0號間既成道路上，隨後又將乙○
    ○推倒在地以衣褲綑綁，以此方式剝奪乙○○之行動自由，並
    持續毆打告訴人等語。惟參以告訴人於警詢時所拍攝之相片
    （見警卷第69至75頁），告訴人之衣物並無明確遭拖行的破
    損痕跡，又證人即告訴人亦於警詢中證稱：我被他們抓住綑
    綁，當時只能扭動我的身體；我躺在地上看不清楚等語（見
    警卷第45、47頁），輔以告訴人之傷勢為右側眼瞼及眼周圍
    區域鈍傷、頭皮鈍傷、唇鈍傷、下背和骨盆挫傷、未明示側
    性手肘挫傷等情，是告訴人於遭推倒再地後，非無可能係該
    使告訴人倒地、被告及同案被告卓○○之捆綁與告訴人為從該
    綑綁之拘束中掙脫而拉扯、掙扎，繼而受有該等傷勢，是否
    綑綁之後續行毆打情況，尚屬有疑。由上所述，除被告如事
    實欄所示犯行外，尚無從認定徒手、推倒、以衣褲綑綁身體
    等以外之具體行為形式，惟此部分事實既與已敘及部分僅成
    立單純一罪，而非屬犯罪事實減縮問題，本院自無庸為不另
    為無罪之諭知。
四、量刑審酌理由：
　㈠爰以行為人之責任為基礎，審酌被告與告訴人因遺產糾紛而
    發生爭執，竟與卓○○一同以上述犯罪手段，致告訴人受有上
    開傷勢之傷害，同時以上述綑綁方式剝奪告訴人之行動自由
    ，對於告訴人之身體法益及行動自由法益均已構成侵害，顯
    見被告因本案犯行所致損害，已達相當之程度。至被告當日
    同時受有腿腹部挫傷、膝挫傷、手指傷、肘挫傷，有前開驗
    傷診斷書可參，佐以證人袁慈薇證稱：我回所後先口頭詢問
    經過，並請他們去驗傷，之後再來派出所做筆錄，在現場時
    我沒有注意他們有無受傷，被告都是後來製作筆錄時才拍攝
    等語（見核交卷第22至23頁），並有被告受傷照片可參（見
    核交卷第81至83頁），顯見此等傷勢係被告、告訴人等就上
    述糾紛而肢體衝突所產生之傷害甚明，是被告於行為時所受
    之刺激，應得作為量刑上考量之因素。
　㈡除上開犯罪情狀，被告固希望與告訴人達成和解（見本院卷
    第162頁），惟告訴人希望於110年12月家事調解部分對於財
    產分配問題能順利和解，本件即撤回告訴，而被告自承對於
    遺產、財產問題，無能力聯繫其他兄弟姊妹處理（見本院卷
    第161頁），迄本院審理前，未能達成調解等節，有本院調
    解結果報告書在卷足憑（見本院卷第70頁），被告雖未能填
    補告訴人因上開事故所受損害或達成關係修復，但綜合前情
    以觀，尚難認此部分可歸責於被告，尚不得執為被告量刑之
    不利依據。併審酌被告終能坦承犯行，其犯後態度良好，且
    被告前無任何前案科刑紀錄，有臺灣高等法院被告前案紀錄
    表在卷可參（見本院卷第17頁），暨被告所自陳之大學畢業
    之智識程度、已婚、從事補教業，子女均成年，無需扶養父
    母子女，家中經濟狀況小康，等家庭、經濟生活狀況（見本
    院卷第161頁）等行為人及相關一般情狀，綜合卷內一切情
    狀，依罪刑相當原則，量處如主文所示之刑，並諭知易科罰
    金折算標準。
五、緩刑審酌理由
　㈠按犯家庭暴力罪或違反保護令罪而受緩刑之宣告者，在緩刑
    期內應付保護管束。又法院為前項緩刑宣告時，除顯無必要
    者外，應命被告於付緩刑保護管束期間內，遵守下列一款或
    數款事項：一、禁止實施家庭暴力。二、禁止對被害人、目
    睹家庭暴力兒童及少年或其特定家庭成員為騷擾、接觸、跟
    蹤、通話、通信或其他非必要之聯絡行為。三、遷出被害人
    、目睹家庭暴力兒童及少年或其特定家庭成員之住居所。四
    、命相對人遠離下列場所特定距離：被害人、目睹家庭暴力
    兒童及少年或其特定家庭成員之住居所、學校、工作場所或
    其他經常出入之特定場所。五、完成加害人處遇計畫。六、
    其他保護被害人、目睹家庭暴力兒童及少年或其特定家庭成
    員安全之事項，家庭暴力防治法第38條第1項、第2項定有明
    文。次按緩刑制度之目的，係鑒於自由刑執行往往因剝奪人
    身自由，造成犯罪行為人入監服刑後，引發後續再社會化時
    適應社會的不良反應，及因自由刑所導致的烙印效果，透過
    暫時不予執行刑罰，避免犯罪行為人因其偶發犯、初犯而承
    受上述自由刑的弊害，俾使犯罪行為人得以改過自新、自發
    性迴避或改善犯罪發生之原因，以發揮刑罰節制效果；復按
    緩刑宣告得以附條件方式為之，係為確保犯罪行為人藉由適
    度遵循社會復歸、損害填補或者服膺於公益目的等負擔、條
    件或指令，以期促成犯罪行為人經由社會內處遇，帶來對犯
    罪行為人之家庭生活、人際網絡、就業狀況等社會生活關係
    的維持綜效，使犯罪行為人在運用社會內處遇之際，得以避
    免上述自由刑或相關刑事制裁所導致之不利益後果。此外，
    上述家庭暴力防治法所創設之緩刑規定，依立法意旨，乃係
    明定法官得於宣告緩刑時定緩刑條件，以擴大保護管束應遵
    守事項（87年5月28日舊家庭暴力防治法第30條立法理由參
    照），是由此得見，上述規定乃係強化家庭暴力案件當中藉
    由保護管束此一社會內非機構式處遇，藉以避免執行自由刑
    之弊害，同時監督受緩刑宣告之受刑人，在觀護人一定之監
    督、觀察及輔導下，使受刑人得以獲得社會復歸的支援，實
    現處遇個別化之目的，更是藉此改變、改善產生家庭暴力之
    可能成因。
　㈡查被告前未曾因故意犯罪受有期徒刑以上刑之宣告，有上揭
    前案紀錄表在卷可憑，被告本次犯行固值非難，惟念及被告
    於本院準備程序、審理時坦然面對錯誤，同時尚有穩定社會
    關係及經濟生活，是被告經此偵、審程序，當知所警惕，為
    避免短期自由刑所生之弊害，上開刑之宣告，以暫不執行為
    適當，爰依刑法第74條第1項第1款規定，宣告緩刑2年，以
    啟自新。
　㈢此外，本院考量運用緩刑宣告效果，為期被告能透過刑事程
    序達成適切個別處遇，並發揮對其社會生活及家庭關係之維
    持綜效，爰依刑法第74條第2項第8款、家庭暴力防治法第38
    條第2項第1款之規定，命被告應接受法治教育課程2場次，
    並禁止被告實施對於告訴人身體之不法侵害行為，併依刑法
    第93條第1項第2款、家庭暴力防治法第38條第1項規定，於
    緩刑期間內付保護管束，使被告得於接受上述社會內非機構
    式處遇，受到觀護人一定之監督、觀察及輔導，得以獲得社
    會復歸的支援，實現處遇個別化，並達到節制刑罰惡害的綜
    效，以符合緩刑制度目的。
　㈣倘被告未遵循本院所諭知如主文所示緩刑期間之負擔，情節
    重大，足認原宣告之緩刑難收本判決所定個別處遇之預期效
    果，而有執行刑罰之必要者，依刑事訴訟法第476條及刑法
    第75條之1第1項第4款、家庭暴力防治法第38條第5項之規定
    ，檢察官得向本院聲請撤銷上開緩刑之宣告，併予敘明。
據上論斷，應依刑事訴訟法第273條之1第1項、第299條第1項前
段，刑法第28條、第277條第1項、第302條、第55條前段、第41
條第1項前段、第74條第1項第1款、第2項第8款、第93條第1項第
2款，家庭暴力防治法第38條第1項、第2項第1款，刑法施行法第
1條之1第1項，判決如主文。
本案經檢察官羅國榮提起公訴，檢察官羅美秀到庭執行職務。
中　　華　　民　　國　　111 　年　　1 　　月　　27　　日
　　　　　　　　　刑事第三庭    法　官　林育賢
以上正本證明與原本無異。
如不服本判決應於收受送達後20日內向本院提出上訴書狀，並應
敘述具體理由。其未敘述上訴理由者，應於上訴期間屆滿後20日
內向本院補提理由書(均須按他造當事人之人數附繕本)「切勿逕
送上級法院」。告訴人或被害人如對於本判決不服者，應具備理
由請求檢察官上訴，其上訴期間之計算係以檢察官收受判決正本
之日期為準。
辯護人依據刑事訴訟法第346條、公設辯護人條例第17條及律師
法第32 條第2項、第36條等規定之意旨，尚負有提供法律知識、
協助被告之義務（含得為被告之利益提起上訴，但不得與被告明
示之意思相反）。
因疫情而遲誤不變期間，得向法院聲請回復原狀。
中　　華　　民　　國　　111 　年　　1 　　月　　28　　日
                                書記官  駱亦豪

附錄本案論罪科刑法條：
刑法第277條
傷害人之身體或健康者，處5年以下有期徒刑、拘役或50萬元以
下罰金。
犯前項之罪，因而致人於死者，處無期徒刑或7年以上有期徒刑
；致重傷者，處3年以上10年以下有期徒刑。
刑法第302條
私行拘禁或以其他非法方法，剝奪人之行動自由者，處5年以下
有期徒刑、拘役或9千元以下罰金。
因而致人於死者，處無期徒刑或7年以上有期徒刑；致重傷者，
處3年以上10年以下有期徒刑。
第1項之未遂犯罰之。